【裁判字號】    99,監宣,78
【裁判日期】    991220
【裁判案由】    監護宣告
【裁判全文】
臺灣宜蘭地方法院民事裁定              99年度監宣字第78號
聲  請  人  吳乾源
上列聲請人聲請輔助宣告事件，本院裁定如下：
    主  文
宣告吳宜恒（男，民國○○○年○○月○日生，身分證統一編號
：Ｚ000000000，住宜蘭縣礁溪鄉吳沙村十八鄰三興巷七弄九號）
為受輔助宣告之人。
選定吳乾源（男，民國○○○年○月○○日生，身分證統一編號
：Ｚ000000000）為受輔助宣告之人吳宜恒（男，民國○○○年○
○月○日生，身分證統一編號：Ｚ000000000，住宜蘭縣礁溪鄉吳
沙村十八鄰三興巷七弄九號）之輔助人。
聲請程序費用新臺幣壹仟元由受輔助宣告之人負擔。
    理  由
一、聲請意旨略以：應受輔助宣告之人吳宜恒（男，民國○○○
    年○○月○日生，身分證統一編號：Ｚ000000000，住宜蘭縣
    礁溪鄉吳沙村十八鄰三興巷七弄九號）因受有創傷性腦出血
    併顱骨骨折等傷害，致其為意思表示或受意思表示，或辨識
    其意思表示效果之能力顯有不足。聲請人吳乾源為應受輔助
    宣告之人吳宜恒之父，爰依民法第十五條之一第一項聲請准
    予宣告吳宜恒為受輔助宣告之人，且為維護應受輔助宣告之
    人吳宜恒各項權益，併請選定吳乾源為應受輔助宣告之人吳
    宜恒之輔助人等語。並提出身心障礙手冊、國立陽明大學附
    設醫院診斷證明書及戶籍謄本等件在卷為證。
二、按對於因精神障礙或其他心智缺陷，致其為意思表示或受意
    思表示，或辨識其意思表示效果之能力，顯有不足者，法院
    得因本人、配偶、四親等內之親屬、最近一年有同居事實之
    其他親屬、檢察官、主管機關或社會福利機構之聲請，為輔
    助之宣告。民法第十五條之一第一項定有明文。
三、本院審驗應受輔助宣告之人吳宜恒之心神狀況，並採用財團
    法人羅許基金會羅東博愛醫院（下稱羅東博愛醫院）民國九
    十九年十一月十九日（九九）羅博醫字第二０一０一一０一
    四二號函覆，由該院精神科專科醫師杜明哲醫師製作之精神
    鑑定報告書所載：(一)應受輔助宣告之人吳宜恒病前健康狀況
    良好，九十九年四月十日騎乘機車下班途中發生交通事故，
    由杏和醫院轉至國立陽明大學附設醫院診治，到院時意識昏
    迷，葛拉斯哥昏迷指數顯示其對刺激無睜眼及語言反應，僅
    有肢體攣縮，經電腦斷層掃瞄檢查，判斷為右側顳葉硬腦膜
    下出血合併中線偏移。翌日（即同年月十日）接受顱骨切開
    術，術後持續昏迷，電腦斷層檢查追蹤發現遲發性顱內出血
    ，同年月二十八日轉至普通病房，同年六月二十四日轉至羅
    東博愛醫院，到院時昏迷指數較有改善（主動睜眼E4；發出
    無意義的聲音V2；對疼痛刺激有迴避M5），但根據看護描述
    ，應受輔助宣告之人仍完全無法遵循指令，整日臥床，情緒
    較為躁動。同年六月二十七日及九月六日曾有癲癇表現，同
    年六月二十九日及九月八日腦波檢查顯示為廣泛性皮質功能
    異常及右側額葉處癲癇電器活動，同年七月間起，稍可認出
    其父母，十月間起開始學習數數字（可由一數至十）。目前
    應受輔助宣告之人雖可維持意識清醒，但：注意力：固著
    且難轉移；認知功能：空間及時間定向感、創傷記憶、抽
    象思考力及判斷力均有缺損，短期記憶下降；語言功能：
    僅可部分理解並回應指令，表達多依靠肢體動作，語言則依
    靠聲音及極少且簡易的單字；人格表現：躁動、將排泄物
    塗在四處；運動功能：可執筆，可持湯匙進食，但站立及
    移位需協助；(二)應受輔助宣告之人吳宜恒外觀為右側顳葉處
    因術後凹陷，置有鼻胃管，未有氣管切開切口或尿管置放，
    鑑定過程意識清醒且態度配合，葛拉斯哥昏迷指數為可自發
    性睜眼，有主動語言回應，可遵照指示動作，注意力可適當
    性接受但有轉換之障礙，情緒表達合宜，語言方面僅可理解
    部分簡易的指令（例如可比出再見、刷牙等動作），表達多
    以肢體為主（例如同意時會豎起拇指），聲音為輔（例如發
    出聲音，少有單字），嘗試筆談後，因應受輔助宣告之人多
    以與提問不相關之阿拉伯數字回應，無法知悉其思考、知覺
    經驗而無法完成簡易智能狀態測驗；(三)應受輔助宣告之人雙
    側下肢仍無法完全使力，上肢可抵抗重力活動並執行部分生
    活功能（持湯匙進食、拿筆書寫），移位則完全仰賴他人協
    助。又應受輔助宣告之人排泄感受接收有顯著缺損，便溺、
    沐浴等均仰賴他人協助；(四)應受輔助宣告之人自九十九年四
    月間交通事故導致創傷性腦傷後，診斷為器質性大腦症候群
    ，出現認知功能、語言表達、運動功能明顯缺損，需仰賴他
    人協助，但其精神障礙雖未達致其完全不能為意思表示或受
    意思表示，或完全不能辨識其意思表示之效果之程度，然其
    精神障礙將致其為意思表示或受意思表示，或辨識其意思表
    示效果之能力顯有不足，有受輔助宣告必要等情，爰依首揭
    法條規定，宣告吳宜恒為受輔助宣告之人。
四、按受輔助宣告之人，應置輔助人。輔助人及有關輔助之職務
    ，準用第一千一百十一條至第一千一百十一條之二之規定。
    民法第一千一百一十三條之一定有明文。再按，法院為監護
    之宣告時，應依職權就配偶、四親等內之親屬、最近一年有
    同居事實之其他親屬、主管機關、社會福利機構或其他適當
    之人選定一人或數人為監護人。法院為前項選定及指定前，
    得命主管機關或社會福利機構進行訪視，提出調查報告及建
    議。監護之聲請人或利害關係人亦得提出相關資料或證據，
    供法院斟酌。法院選定監護人時，應依受監護宣告之人之最
    佳利益，優先考量受監護宣告之人之意見，審酌一切情狀，
    並注意下列事項：受監護宣告之人之身心狀態與生活及財
    產狀況；受監護宣告之人與其配偶、子女或其他共同生活
    之人間之情感狀況；監護人之職業、經歷、意見及其與受
    監護宣告之人之利害關係；法人為監護人時，其事業之種
    類與內容，法人及其代表人與受監護宣告之人之利害關係。
    民法第一千一百十一條、第一千一百十一條之一分別定有明
    文。查聲請人即受輔助宣告之人吳宜恒之父吳乾源業已陳明
    願任受輔助宣告之人吳宜恒之輔助人，本院亦認聲請人為受
    輔助宣告之人之父，具輔助其子吳宜恒之意願與能力，當認
    其可為受輔助宣告之人之利益全力監護，由其擔任受輔助宣
    告之人之輔助人，自當合於受輔助宣告之人之最佳利益。秉
    此，本院基於受輔助宣告之人吳宜恒之最佳利益考量，復查
    無不宜由聲請人吳乾源輔助受輔助宣告之人吳宜恒之法定事
    由，爰依法併予選定聲請人吳乾源擔任受輔助宣告之人吳宜
    恒之輔助人如主文。
五、依民事訴訟法第六百二十四條之一第三項、第六百零八條第
    一項，裁定如主文。
中    華    民    國    99    年    12    月    20    日
                  臺灣宜蘭地方法院家事法庭
                      法  官  陳嘉年
以上正本與原本無異。
如不服本裁定關於選定輔助人之部分，應於送達後10日內向本院
提出抗告狀，並繳納抗告費新臺幣壹仟元；其餘關於輔助宣告之
部分，不得抗告。
中    華    民    國    99    年    12    月    20    日
                      書記官  林家妮

司法院資訊處製作；財團法人民間司法改革基金會備份。
